臺灣高等法院臺中分院刑事判決　　　　96年度上易字第1524號
上　訴　人
即　被　告　乙○○
　　　　　　　　　　現因另案於臺灣雲林第二監獄執行中
上列上訴人因違反毒品危害防制條例案件，不服臺灣南投地方法
院九十六年度易字第二四六號中華民國九十六年七月十七日第一
審判決（起訴案號：臺灣南投地方法院檢察署九十六年度毒偵字
第三○七號），提起上訴，本院判決如下：
    主  文
原判決撤銷。
乙○○施用第二級毒品，累犯，處有期徒刑壹年貳月，減為有期
徒刑柒月。扣案之甲基安非他命壹包（驗後毛重零點貳柒玖玖公
克）沒收銷燬之。
    事  實
一、乙○○曾於民國（下同）八十八年間，因施用毒品案件，經
    臺灣南投地方法院八十八年度毒聲字第八九號刑事裁定移送
    觀察、勒戒，後認並無繼續施用毒品之傾向，所犯施用毒品
    罪乃經臺灣南投地方法院檢察署檢察官為不起訴處分確定；
    其後，乙○○於同年間再犯施用毒品罪，再經臺灣南投地方
    法院八十八年度毒聲字第五九○號刑事裁定移送觀察、勒戒
    ，後認有繼續施用毒品之傾向，再以同院八十八年度毒聲字
    第八五二號刑事裁定移送強制戒治，並於八十九年五月三十
    日執行完畢。惟乙○○在此之後，除於九十三年間因犯竊盜
    罪，經臺灣南投地方法院判處有期徒刑九月確定之外；其因
    仍未能戒除毒品，復於上開接受強制戒治執行完畢後五年內
    ，又於九十三年間，再因施用第二級毒品案件，經本院九十
    四年度上易字第一七三號刑事判決判處有期徒刑九月確定；
    其並另於九十四年間，因違反家庭暴力防治法之違反保護令
    罪，由臺灣南投地方法院判處有期徒刑四月確定；復於九十
    四年間因犯竊盜罪，另經臺灣南投地方法院判處有期徒刑四
    月確定。乙○○所犯上開後面三罪被判處之有期徒刑，因合
    於數罪併罰規定，後經臺灣南投地方法院裁定其應執行刑為
    有期徒刑一年四月確定；嗣與上開因犯竊盜罪被判處之有期
    徒刑接續執行，已於九十六年一月二十八日縮刑期滿執行完
    畢。
二、詎乙○○仍不知警惕，又基於施用第二級毒品甲基安非他命
    之犯意，於九十六年二月二十三日上午十時許，在南投縣名
    間鄉○○路三五○之六號住處，以將甲基安非他命置於玻璃
    管內燒烤吸食之方式，施用甲基安非他命一次。嗣於九十六
    年二月二十四日下午四時二十分許，經警徵得乙○○母親鍾
    秋香之同意，至其與乙○○同上住處實施搜索，而查獲乙○
    ○所有供其施用之甲基安非他命一包（驗前毛重○．二八三
    九公克，驗後毛重○．二七九九公克）。
三、案經南投縣政府警察局南投分局報請臺灣南投地方法院檢察
    署檢察官偵查起訴。
    理  由
一、本案上訴人即被告乙○○（以下簡稱為被告）對其上開犯罪
    事實，已於偵、審中，及於本院審理時，均坦白承認。且被
    告在上開時、地被警查獲之後，經警採集其尿液送請詮昕科
    技股份有限公司鑑驗結果，該尿液確呈施用甲基安非他命後
    之甲基安非他命陽性反應，此有上開公司之濫用藥物尿液檢
    驗報告一紙在卷可稽（見偵卷第十二頁）。復有被告在上開
    時、地被警查扣之白色晶體一包扣案可證；而該白色晶體一
    包經原審法院送請行政院衛生署草屯療養院鑑定結果，確含
    第二級毒品甲基安非他命成分（驗前毛重○．二八三九公克
    ，驗後毛重○．二七九九公克），此情亦有行政院衛生署草
    屯療養院之鑑定書一件附卷足憑（見原審法院卷第四八頁）
    ；足證被告上開自白與事實相符，應堪採信。又本案被告曾
    於八十八年間，因施用毒品案件，經臺灣南投地方法院八十
    八年度毒聲字第八九號刑事裁定移送觀察、勒戒，後認並無
    繼續施用毒品之傾向，所犯施用毒品罪乃經臺灣南投地方法
    院檢察署檢察官為不起訴處分確定；其後，被告於同年間再
    犯施用毒品罪，再經臺灣南投地方法院八十八年度毒聲字第
    五九○號刑事裁定移送觀察、勒戒，後認有繼續施用毒品之
    傾向，再由同院以八十八年度毒聲字第八五二號刑事裁定移
    送強制戒治，並於八十九年五月三十日執行完畢；惟被告在
    此之後，因仍未能戒除毒品，復於上開接受強制戒治執行完
    畢後五年內，又於九十三年間，再因施用第二級毒品案件，
    經本院九十四年度上易字第一七三號刑事判決判處有期徒刑
    九月確定，並已於上開時間執行完畢；上開事實有臺灣南投
    地方法院檢察署刑案資料查註紀錄表及本院被告全國前案紀
    錄表在卷可據，是被告前經強制戒治執行完畢後（即八十九
    年五月三十日）至本案施用毒品犯行，其間雖已逾五年，然
    被告既於強制戒治執行完畢後五年內之九十三年間仍有施用
    毒品行為，並因此經判處罪刑確定且已執行完畢，即無再重
    行施予觀察勒戒之必要，應由檢察官逕行起訴。從而，本案
    事證已明，被告犯行堪以認定。
三、核被告所為，係犯毒品危害防制條例第十條第二項之施用第
    二級毒品罪。至於被告持有甲基安非他命之低度行為，應為
    其施用甲基安非他命之高度行為所吸收，不另論罪。又被告
    曾於九十三年間因犯竊盜罪，經臺灣南投地方法院判處有期
    徒刑九月確定；另又於九十三年間，因犯施用第二級毒品罪
    經本院判處有期徒刑九月確定；嗣並再於九十四年間，因違
    反家庭暴力防治法之違反保護令罪，由臺灣南投地方法院判
    處有期徒刑四月確定，另因犯竊盜罪，另經臺灣南投地方法
    院判處有期徒刑四月確定；而被告所犯上開後面三罪被判處
    之有期徒刑，因合於數罪併罰規定，業經臺灣南投地方法院
    裁定其應執行刑為有期徒刑一年四月確定；嗣與上開因犯竊
    盜罪被判處之有期徒刑接續執行，已於九十六年一月二十八
    日縮刑期滿執行完畢；上開事實亦有臺灣南投地方法院檢察
    署刑案資料查註紀錄表及本院被告全國前案紀錄表在卷可據
    。被告在受上開有期徒刑之執行完畢後，於五年以內再因故
    意而犯本案有期徒刑以上之罪，為累犯，應依刑法第四十七
    條第一項之規定加重其刑。扣案之甲基安非他命一包（驗後
    毛重○．二七九九公克）係查獲之毒品，其包裝亦因沾染甲
    基安非他命而無從析離，應依毒品危害防制條例第十八條第
    一項前段之規定，宣告沒收銷燬之。至於上開甲基安非他命
    因鑑驗而耗損部分，既已滅失，自毋庸再為沒收銷燬之諭知
    ，併此敘明。
三、原審判決就被告上開所犯予以論罪科刑，固屬有見，惟科刑
    時應以行為人之責任為基礎，並審酌一切情狀，尤應注意「
    犯罪之動機、目的」、「犯罪時所受之刺激」、「犯罪之手
    段」、「犯罪行為人之生活狀況」、「犯罪行為人之品行」
    、「犯罪行為人與被害人之關係」、「犯罪行為人違反義務
    之程度」、「犯罪所生之危險或損害」、「犯罪後之態度」
    等事項，為科刑輕重之標準；此於刑法第五十七條定有明文
    。本案被告雖於八十年至八十六年間，有六次因施用化學合
    成麻醉藥品而被法院判刑確定，並均已執行完畢之犯罪紀錄
    ，但被告上開所犯均經處罰，於本案僅屬其品行或生活狀況
    等量刑應予審酌之情狀，如以現行法已廢除連續犯之規定而
    改為一罪一罰，及科刑之主要基礎仍在行為人之責任觀之，
    被告於本案僅施用甲基安非他命一次，原審判決在依累犯規
    定加重其刑之後，量處被告有期徒刑二年，尚嫌有量刑過重
    之情事。此亦係被告上訴所指摘之事項，應認被告之上訴為
    有理由，應由本院將原審判決予以撤銷改判。爰審酌被告品
    行不佳、本案施用甲基安非他命一次之犯罪情節與所生危害
    、及其犯罪後雖然坦承犯行，但其多次施用化學合成麻醉藥
    品及毒品被警查獲且經判刑、執行，均不知戒絕毒品，尚難
    認已真正悔誤等有一切犯罪情狀，處有期徒刑一年二月。又
    被告犯罪時間在九十六年四月二十四日以前，所犯依據中華
    民國九十六年罪犯減刑條例第二條第一項第三款之規定，應
    減其宣告刑二分之一，爰依上開條例之規定減為有期徒刑七
    月。扣案之甲基安非他命一包（驗後毛重○．二七九九公克
    ）並宣告沒收銷燬之。
四、據上論斷，應依刑事訴訟法第三百六十九條第一項前段、第
    三百六十四條、第二百九十九條第一項前段、毒品危害防制
    條例第十條第二項、第十八條第一項前段，刑法第十一條、
    第四十七條第一項，中華民國九十六年罪犯減刑條例第二條
    第一項第三款、第七條，判決如主文。
本案經檢察官甲○到庭執行職務。
中　　華　　民　　國　　96　　年　　12　　月　　 5　　日
            刑事第三庭  審判長法　官　王  增  瑜
                              法　官　梁  堯  銘
                              法　官　廖  柏  基
上列正本證明與原本無異。
不得上訴。
                              書記官　王  麗  英
中　　華　　民　　國　　96　　年　　12　　月　　5 　　日
附錄論罪科刑法條：
毒品危害防制條例第十條第二項
施用第二級毒品者，處三年以下有期徒刑。
